臺灣臺中地方法院刑事判決　　　　　　　96年度易字第1924號
公　訴　人　臺灣臺中地方法院檢察署檢察官
被　　　告　甲○○
上列被告因詐欺案件，經檢察官聲請以簡易判決處刑（九十六年
度速偵字第一四六Ｏ號），本院豐原簡易庭認不宜以簡易判決處
刑，改依通常程序審理，被告於準備程序就被訴事實為有罪之陳
述，經本院合議庭裁定改行簡式審判程序審理，判決如下：
    主    文
甲○○幫助意圖為自己不法之所有，以詐術使人將本人之物交付
，處有期徒刑肆月，如易科罰金，以新臺幣壹仟元折算壹日。
扣案之臺灣中小企業銀行存摺壹本、被告之印章壹枚，均沒收。
    犯罪事實
一、甲○○於民國九十六年三月間，因缺錢花用，見夾報上刊登
    之「辦手機換現金」廣告，即依廣告上所載電話與不法犯罪
    集團成員中之一名自稱「洪先生」不詳姓名成年男子連絡，
    該名男子對甲○○表示願以新臺幣（下同）三千元之價格收
    購其銀行存摺、提款卡及密碼，甲○○可預見一般人收購金
    融帳戶使用常與財產犯罪密切相關，且取得他人存摺之目的
    在於收取贓物及掩飾犯行不易遭人追查，又對於提供帳戶雖
    無引發他人萌生犯罪之確信，但仍以縱若有人持以犯罪亦無
    違反本意之幫助犯意，於九十六年三月七日，在臺中縣大雅
    鄉之「臺灣中小企業銀行」附近，將其所申請開立之臺灣中
    小企業銀行豐原分行帳號00000000000號帳戶存摺、提款卡
    、印章及密碼，以三千元之代價售予自稱「洪先生」之人。
    嗣「洪先生」所屬犯罪集團成員取得上開帳戶存摺、提款卡
    、印章及密碼後，果意圖為自己不法之所有，於九十六年三
    月十二日下午三時許，撥打電話給住在臺南市區之乙○○，
    並自稱係臺灣高雄地方法院檢察署之「吳俊宏」，而向乙○
    ○詐稱其身分證遭人冒用至玉山銀行開立人頭帳戶，涉及非
    法洗錢等語，要求乙○○將其帳戶內之金錢匯入所指定之帳
    戶內，乙○○因而陷於錯誤，而於九十六年三月十二日下午
    三時三十分許，至臺南市○○路二十八號之土地銀行臨櫃匯
    款，而將一百十五萬元匯入甲○○之上開銀行帳戶內。嗣因
    乙○○發現受騙，隨即報警處理，而由警方於同日下午六時
    十五分許通知臺灣中小企業銀行豐原分行行員凍結上開甲○
    ○之帳戶，幸而僅被提領十萬元。而自稱「洪先生」之人因
    無法提領其餘之一百零五萬元，遂於同日下午七時許左右，
    以電話聯絡甲○○，約定由甲○○持上開帳戶之存摺及印章
    前往銀行臨櫃領取現金七十萬元，事成之後，即給予甲○○
    五萬元之報酬，甲○○應允後，乃於九十六年三月十三日上
    午十一時許，與「洪先生」在臺中縣豐原市○○路一號臺灣
    中小企業銀行豐原分行外見面，由「洪先生」交付上開帳戶
    之存摺及印章後，由甲○○於同日上午十一時四十五分許，
    進入該銀行第四櫃檯填寫領取七十萬元之取款憑條欲提領現
    金之際，為該銀行人員發現係警示帳戶，遂立即報警處理而
    查獲，並扣得上開帳戶之存摺一本、印章一枚及填載提領七
    十萬元之取款憑條一張。
二、案經臺中縣警察局豐原分局報請臺灣臺中地方法院檢察署檢
    察官聲請以簡易判決處刑。
    理　　由
一、訊據被告甲○○對於上開犯罪事實坦承不諱，核與被害人乙
    ○○於警詢時指訴之情節相符，且經證人郭麗莉於警詢時證
    述屬實，並有受理刑事案件報案三聯單影本一份、內政部警
    政署反詐騙案件紀錄表影本一份、臺灣土地銀行入戶電匯申
    請書影本一份附於警卷可稽，復有扣案之上開帳戶存摺一本
    、印章一枚及臺灣中小企業銀行取款憑條一張可資佐證。被
    告之自白核與事實相符，事證明確，其犯行洵堪認定。
二、查被告甲○○提供金融帳戶存摺、提款卡及密碼給詐騙集團
    成員使用，詐騙集團成員並持以向被害人乙○○詐騙，其係
    以幫助他人犯罪之意思，參與實施犯罪構成要件以外之行為
    ，核屬詐欺取財罪之幫助犯。故核被告所為，係犯刑法第三
    十條第一項、第三百三十九條第一項之幫助詐欺取財罪。被
    告幫助他人實行犯罪行為，為幫助犯，應依刑法第三十條第
    二項之規定減輕其刑。公訴檢察官以被告於九十六年三月十
    三日，與「洪先生」基於犯意之聯絡，而由被告持上開帳戶
    存摺與印章，欲臨櫃提領現金，而犯刑法第三百三十九條第
    三項、第一項之詐欺取財未遂罪云云，惟按刑法並無「事後
    共犯」之例，而被害人乙○○遭詐騙之一百十五萬元，在匯
    入被告上開帳戶內時，該實施詐欺取財之正犯行為即屬既遂
    ，其後始參與之人，乃屬學理上所謂之「事後共犯」，無從
    論以詐欺取財罪之共同正犯之餘地（最高法院二十三年上字
    第五五一一號判例意旨、八十二年度台上字第三九二四號判
    決意旨參照），故公訴檢察官之上開見解尚屬有誤，併此敘
    明（又正犯與幫助犯之間無變更起訴法條之問題）。爰審酌
    被告犯罪之動機、目的、手段、其無任何刑事案件前科紀錄
    ，有臺灣高等法院被告前案紀錄表在卷可參、被害人乙○○
    遭詐騙之金額為一百十五萬元，實際被提領十萬元，尚有一
    百零五萬元凍結而待其取回，此據被害人於警詢時指述明確
    ，並有其陳述狀一份在卷可按、及被告犯後坦承犯行，已知
    悔悟等一切情狀，量處如主文所示之刑，並諭知易科罰金之
    折算標準。公訴檢察官雖求處被告有期徒刑六月以上云云，
    惟本院審酌被告係幫助犯，且被害人實際遭受之損害金額為
    十萬元（另有一百零五萬元經凍結，尚待取回）等情，認予
    以量處如主文所示之刑，在罪刑之間係屬相當，是檢察官之
    求刑尚屬過重，自為本院所不採。
三、扣案之臺灣中小企業銀行存摺一本、印章一枚，係被告所有
    供幫助他人犯罪所用之物，此據被告供述在卷，應依刑法第
    三十八條第一項第二款之規定宣告沒收。至扣案之臺灣中小
    企業銀行取款憑條一張，因刑法並無「事後共犯」之例，故
    該取款憑條尚非被告犯罪所用之物，爰不予諭知沒收，附此
    敘明。
據上論斷，應依刑事訴訟法第四百五十二條、第二百七十三條之
一第一項、第二百九十九條第一項前段，刑法第三十條第一項、
第二項、第三百三十九條第一項、第四十一條第一項前段、第三
十八條第一項第二款，刑法施行法第一條之一，判決如主文。
本案經檢察官李芳瑜到庭執行職務。
中　　華　　民　　國　　96　　年　　6 　　月　　5 　　日
                  刑事第八庭    法  官  簡源希
上為正本係照原本作成
如不服本判決，應於送達後十日內向本院提出上訴狀（須附繕
本），上訴於臺灣高等法院臺中分院。
                                書記官  張雅慧
中　　華　　民　　國　　96　　年　　6 　　月　　5 　　日
附錄論罪科刑法條：
刑法第339條第1項
　意圖為自己或第三人不法之所有，以詐術使人將本人或第三人
  之物交付者，處5年以下有期徒刑、拘役或科或併科1千元以下
  罰金。
